臺灣桃園地方法院民事判決　九十年度訴字第二○七四號
　　原　　　告　乙○○
　　被　　　告　甲○○
右當事人間損害賠償等事件，本院判決如左：
    主    文
原告之訴駁回。
訴訟費用由原告負擔。
    事    實
甲、原告方面：
  一、聲明：被告應給付原告新台幣（下同）一百十萬元，暨自起訴狀繕本送達翌日
      起至清償日止，按週年利率百分之五計算之利息；訴訟費用由被告負擔。
  二、陳述意旨略謂：
  （一）被告於民國（下同）九十年一月五日，明知不實，竟因渠家人與原告有房地
        產信託爭議，藉端誣指原告欠負被告金錢債務一千萬元，並誣稱原告有脫產
        之嫌，恐日後有不能強制執行之虞，向鈞院民事執行處聲請假扣押，幸經鈞
        院判決駁回原告之訴，資此可證被告顯捏造不實濫行起訴，其聲請假扣押，
        亦有不當。
  （二）原告為資深優良教師，平日教育學生以誠待人，並曾於八十七年間且獲大智
        獎章，詎被告竟為逞私慾，捏造不實，聲請假扣押，並導引鈞院張貼查封封
        條於原告住宅大門入口顯明處，以傳布不實，足以毀損原告誠信，公然予以
        原告主觀上窘迫之侮辱，嚴重毀損原告權益，使社會人士對原告之誠信與名
        義產生不利觀感，且對原告經濟上履行之支付能力及誠信履行財務問題皆遭
        貶損。
  （三）被告任意假扣押查封，影響原告權益至鉅，又原告被假扣之不動產，原有彰
        化商業銀行及中國信託商業銀行貸款抵押權之登記，原告為減輕利息負擔，
        因應不景氣，於九十年初談妥出售事宜準備償還貸款，時市價為二千一百萬
        元，詎因被告前述假扣押查封，致原告不得適時處分，茲假扣押雖已撤銷，
        但經濟景氣愈況，市價已降為一千七百萬元，且難以出售，造成原告財產價
        值總額減少，又因查封封條張貼住處大門入口顯明處，原告誠信受貶抑，融
        資相形益加困難，原告為取得資金，以繳納前述抵押借款利息，不得已乃將
        家人資產賤售，致家人資產復因急售賤價，損失約一百二十萬元。
  （四）原告於同年三月十六日具狀向鈞院提起民事抗告，並轉知原告抗告要旨予被
        告，但被告竟置之不理，仍不撤銷假扣押。按假扣押之強制執行須有緊急性
        、秘密性，且執行不得超過保全目的。被告家人明知原告另有其他不動產及
        祖產，並確知並無緊急性，然圖謀私慾，竟逾越保全目的為之，顯係存心侵
        害原告誠信及名譽，被告除應負擔原告財產上損失賠償責任外，於原告及家
        人精神上之痛苦，亦應予相當金額之彌補，況原告兒女均達適婚年齡，其名
        譽亦同遭貶損，為此，爰依法請求損害賠償及慰撫金一百十萬元。
  三、對被告抗辯所為陳述略為：被告右揭假扣押行為，其真正目的非為保全債權，
      而係肇因其向被告提起刑事告訴之故；又因該假扣押，致原告所有之住處建物
      無法售出，其祗得出售坐落桃園縣中壢市○○段一五九一地號土地，以繳納前
      述貸款。
  四、證據：提出本院壢簡字第二一五號宣示判決筆錄、九十年七月十九日不動產買
      賣契約書、原告及葉玉美彰化商業銀行活期儲蓄存款存摺、刑事告訴補充理由
      狀（當事人欄部分）各乙份為證。
乙、被告方面：
  一、聲明：原告之訴駁回；訴訟費用由原告負擔。
  二、抗辯意旨略稱：
  （一）按債權人就金錢請求欲保全強制執行者，得聲請假扣押，但債權人聲請執行
        假扣押，是否應負侵權行為之責任，應以假扣押之本案訴訟判決之確定結果
        為斷；蓋本案判決如債權人勝訴確定，則以其假扣押保全強制執行之債權，
        即得受清償，自無侵權行為可言；必債權人敗訴確定且須有故意或過失，始
        負侵權行為責任，債務人方有損害賠償之請求權，最高法院七十八年再字第
        三五號判決意旨可資參照。查本件被告於鈞院九十年地壢簡字第二一五號民
        事判決之敗訴理由並非渠主張之事實及理由無據，而係本票正本交由訴外人
        陳庭鐘代書保管時，因其疏忽遺失之故，被告實為受害者，原告並因之受益
        ，是被告何來故意或過失之有？
  （二）查原告請求權基礎為民法第一百八十四條之侵權行為損害賠償請求權，故其
        尚須證明被告之侵權行為與原告之損失兼有相當之因果關係。原告起訴主張
        其損失之原因乃家人之資產遭賤售，損失約一百二十萬元，此不僅與起訴請
        求之金額一百十萬元不符，且其家人損失與被告之行為間，並無相當之因果
        關係可言，依法自應駁回其訴。
丙、本院依職權調閱本院九十年度壢簡字第二一五號民事卷。
    理    由
一、原告主張：被告於提起上開九十年度壢簡字第二一五號民事訴訟案件時，並聲請
    假扣押其住處建物，因被告導引張貼之查封封條黏貼於該建物大門入口顯明位置
    ，致原告暨其家人所有財產無法適時出售融資，徒因市價跌落，而橫受財產損失
    一百二十萬元，又造成原告及其適婚兒女誠信或名譽受貶抑，故基於侵權行為之
    法律關係，訴請被告賠償如聲明所示等語。而被告則以：前揭訴訟之訴外人陳庭
    鐘遺失該案系爭本票，為渠敗訴之所在，是被告提起右述訴訟本無故意或過失侵
    害本件原告可言，況原告未能證明被告確有故意或過失情事，另原告家人所受損
    害亦與被告之行為無涉等語資為抗辯。
二、查兩造對於本件被告曾對原告提起前開訴訟暨聲請假扣押原告建物，嗣受敗訴判
    決，及原告與葉玉美活期儲蓄存款存摺暨原告所呈九十年七月十九日不動產買賣
    契約書等之真正，均不爭執。另本院亦依職權調閱本院九十年度壢簡字第二一五
    號民事卷，經核相符。
三、按民法第一百八十四條規定：「因故意或過失，不法侵害他人之權利者，負損害
    賠償責任。故意以背於善良風俗之方法，加損害於他人者亦同。違反保護他人之
    法律，致生損害於他人者，負賠償責任。但能證明其行為無過失者，不在此限。
    」是可知侵權行為之成立要件，包括須有侵權行為存在、須侵害他人權利、侵害
    行為須為不法、須受害人受有損害、侵害行為與被害人損害間具相當因果關係、
    須行為有故意或過失、侵害人有責任等。茲本件原告固稱：其受假扣押之建物，
    前於九十年初業經商妥以二千一百萬元出售，及系爭建物現已貶價為一千七百萬
    元云云，但並未舉證以實其說，是難遽信其確已按上開價金與第三人達成系爭建
    物買賣之合意，或該建物真有右揭貶值，且係肇因被告之假扣押行為。另原告出
    售系爭桃園縣中壢市○○段一五九一地號土地，究與被告之上述假扣押行為有何
    干係，亦無證據可稽。次按，人格權受侵害時，得請求法院除去其侵害；有受侵
    害之虞時，得請求防止之，然民法第十八條第二項則明文規定，以法律有特別規
    定者為限，始得請求損害賠償或慰撫金。查原告主張被告假扣押其財產，致其誠
    信與名譽受有損害，訴請被告併給付精神慰撫金云云，但我國民法對於財產權之
    受侵害，並無得請求慰撫金之特別規定，故其此部分請求，於法殊屬無憑。至原
    告復請求被告應因渠假扣押行為，對於其家人同負損害賠償及慰撫金之責云云，
    惟查，被告右開假扣押行為是否致原告家人同受財產損害，已有可疑，誠如前陳
    ，又縱或原告家人確受有損害，本件原告除受有債權讓與外，亦非請求權人，其
    遽以主張，且難謂有據。綜上所見，本件原告本於侵權行為訴如聲明，於法要有
    未洽，是應予駁回。
四、據上論結，本件原告之訴，為無理由，爰依民事訴訟法第七十八條，判決如主文
    。
中　　　華　　　民　　　國　　九十一　　年　　　一　　　月　　　四　　　日
                                        臺灣桃園地方法院民事第二庭
~B法　　　官　朱敏賢
右為正本係照原本作成
如對本判決上訴須於判決送達後廿日內向本院提出上訴狀
中　　　華　　　民　　　國　　九十一　　年　　　一　　　月　　　四　　　日
~B書　記　官　謝文心
